最高法院民事判決　　　　　　　　　　　　　　　　　八十六年度台再字第四一號
　　再審　原告　甲○○ （即私立忠龍汽車駕駛訓練班）
　　再審　被告　台灣省交通處公路局台北區監理所
　　法定代理人　謝如男
右當事人間請求國家賠償事件，再審原告對於中華民國八十五年十二月五日本院判決
（八十五年度台上字第二七六一號），提起再審之訴，本院判決如左：
    主  文
再審之訴駁回。
再審訴訟費用由再審原告負擔。
    理  由
本件再審原告對於本院八十五年度台上字第二七六一號確定判決（下稱原確定判決）
以有民事訴訟法第四百九十六條第一項第一款規定之情形，提起再審之訴，係以：依
汽車駕駛人訓練機構管理辦法第三十五條第八款及第三十六條第一項第二款規定，汽
車駕駛訓練班（下稱駕訓班）有寄名情事者，應先予書面糾正並限期改善，逾期仍未
改善者，始應核減次期招生人數百分之五十。又依道路交通安全規則第六十條第二項
規定，伊於設立汽車駕駛訓練班時經交通主管機關審核准予享有集體報考及免受學習
駕駛經歷之限制，係伊既得之權利，且該規則並未明文賦予交通主管機關依行政裁量
權，於駕訓班有違法情事時，得取消前述優惠權利之規定。伊前後固有二次寄名之事
實，惟再審被告未依法先以書面糾正並限期命伊改善，遽行先處分伊停止第一三五、
一三六、一三七期三期學員不得集體報考及恢復學員學習駕駛經歷之限制（下稱處分
一），嗣又違背法令，處分核減伊第一三九Ｂ期招生人數百分之五十（下稱處分二）
，且不顧伊暫緩執行之聲請，致伊受有停止一三五、一三六期及減少一三九Ｂ期招生
之損失。原確定判決依前訴訟程序第二審判決，認再審被告得逕依道路交通安全規則
第六十條第二項規定為前開處分，其適用法規顯有錯誤。又其認定再審原告承租之教
練場用地租期屆滿時間，亦與事實不符，而有民事訴訟法第二百二十六條第三項規定
判決不備理由之違法，自有同法第四百九十六條第一項第一款適用法規顯有錯誤之再
審事由云云，為其所持之理由。
按民事訴訟法第四百九十六條第一項第一款所謂適用法規顯有錯誤，係指確定判決所
適用之法規，顯然不合於法律規定，或與司法院現尚有效及大法官會議之解釋，或本
院現尚有效之判例顯然違反者而言。又第三審為法律審，其所為判決，以第二審判決
所確定之事實為基礎，故該條款所謂適用法規顯有錯誤，對第三審判決而言，應以該
判決依第二審判決所確定之事實而為之法律上判斷，有適用法規顯有錯誤之情形為限
至認定事實錯誤，漏未斟酌證據，判決不備理由或理由矛盾，則不包含在內。查本件
前訴訟程序第二審判決，認再審原告駕訓班學員於民國八十一年九月十八日參加監理
所路考，被發現其中有考生邱德善非其學員，係地下教練場「寄名」參加考試者，再
審被告乃於同年十二月七日以考八一－四五二－三－四一五號函處分再審原告（即處
分一），有該函可稽，依該函件說明一、二所載，再審被告並未處分停止或核減再審
原告「招生之人數」，僅停止其第一三五、一三六、一三七期學員不得集體報考及恢
復學員學習駕駛經歷之限制。再審原告主張：該項處分停止其第一三五、一三六、一
三七期之「招生」，致受有損害云云，為無可採。次查道路交通安全規則第六十條第
一項第三款第二目及同條第二項規定，應考小型車普通駕駛執照者須有學習駕駛三個
月以上之經歷，如經公立或立案之私立駕駛訓練機構依照交通部汽車駕駛訓練機構設
立標準表之規定訓練結業者，得由省市公路主管機關按照其登記領照之教練車數量報
由交通部核定，不受其限制，並准集體報名，乃省市公路主管機關對於優良之駕訓班
得予集體報考及縮短學習駕駛經歷之優惠，倘駕訓班有違規營業情形而不適合予以獎
勵時，省市公路主管機關自得逕以行政裁量權取消該項優惠。再審被告依其上級機關
之指示，對於再審原告違規受寄名情事，依上開規定，取消再審原告之集體報名及恢
復學員之學習駕照經歷之限制，縱使處分稍嫌嚴厲，亦屬再審被告之行政裁量權，於
法並無不合，難謂有何違法情事。至再審被告於八十二年五月十日就再審原告違規接
受李豐富等四人之寄名，固以其係再次違規，而依汽車駕駛人訓練機構管理辦法第三
十六條第一項第二款規定核減再審原告一三九Ｂ期招生人數百分之五十。惟查再審原
告之教練場用地租約租期係於八十一年十二月三十一日屆滿，其於調解委員會調解時
應允地主在八十二年五月二十日前騰空返還土地，並自租期屆滿日起將地上物水泥地
及柏油地剷除清還，且迄至八十二年八月十九日止均未陳報第一三八Ｂ期（應於同年
五月四日開班）招生之相關表冊，有調解書、地主申請書及再審被告八十二年五月三
日、同月十八日、同年八月十九日函件在卷可稽。再審原告所提租金收據亦記載其僅
支付八十二年一月至五月之租金，與調解書所載期間相符，則其主張預定於八十二年
六月八日開班之第一三九Ｂ期仍會按時開班，即無足採。再審被告抗辯，再審原告自
八十二年五月四日起之第一三八Ｂ期即已自動停止招生，其處分二係在再審原告自動
停止招生後所為，自無從執行，實質上對再審原告不生任何影響，亦不致生損害於再
審原告，應堪採信。因而認再審原告依國家賠償法規定，請求再審被告賠償損害並加
計法定遲延利息，不應准許。按再審原告於前訴訟程序起訴係請求再審被告賠償其因
處分「停止招生」所致之損害。惟查再審被告處分一並非核減再審原告招生人數或停
止其招生，尚無違反再審原告所舉汽車駕駛人訓練機構管理辦法第三十五條第八款及
第三十六條第一項第二款規定情事，至處分二則係於再審原告自動停止招生後所為，
縱未依上開規定先予書面通知並限期改善，對再審原告實質上亦不生任何損害。原確
定判決據以維持該第二審所為再審原告敗訴之判決，經核並無適用法規顯有錯誤之情
形。再審論旨指摘原確定判決適用法規顯有錯誤，求予廢棄，非有理由。
據上論結，本件再審之訴為無理由，並依民事訴訟法第七十八條判決如主文。
中      華      民      國    八十六    年     五       月       一     日
                              最高法院民事第七庭
                                  審判長法官 蕭  亨  國
                                        法官 吳  正  一
                                        法官 鄭  三  源
                                        法官 楊  隆  順
                                        法官 陳  淑  敏
　　　右正本證明與原本無異
 　　　　                              　　　書  記  官
中      華      民      國    八十六    年     五       月    二十四    日
